【裁判字號】    95,附民,36
【裁判日期】    950407
【裁判案由】    傷害等
【裁判全文】
臺灣高雄地方法院刑事附帶民事訴訟判決  95年度附民字第36號
原      告  乙○○
訴訟代理人  甲○○律師
被      告  丙○○○
上列被告因傷害等案件（本院95年度易字第77號），經原告提起
附帶民事訴訟，請求損害賠償，本院於95年3 月24日言詞辯論終
結，判決如下︰
    主  文
被告應給付原告新臺幣萬元，及自民國九十五年二月八日起至
清償日止，按週年利率百分之五計算之利息。
原告其餘之訴駁回。
本判決第一項得假執行。但被告如以新臺幣萬元為原告預供擔
保後，得免為假執行。
原告其餘假執行之聲請駁回。
    事實及理由
一、原告主張：被告因架設基地臺之糾紛，於民國94年6 月17日
    下午4 時45分許，在高雄市○鎮區○○路2 號前，基於公然
    侮辱犯意，以「妳白癡啊」等語侮辱原告。又基於傷害犯意
    ，以右手握捏原告之左臂，致原告受有左上臂瘀傷之傷害。
    爰依侵權行為之法律關係，請求被告賠償精神慰撫金新台幣
    （下同）10萬元，及自附帶民事起訴狀繕本送達翌日起至清
    償日止，按年息5 ％計算之利息，並聲明願供擔保，請准宣
    告假執行等語。
二、被告則以：伊並無辱罵原告「白癡」，亦非故意握捏原告手
    臂，原告請求並無依據等語，資為抗辯。聲明請求判決駁回
    原告之訴及假執行之聲請；如受不利判決，願供擔保請准宣
    告免為假執行。
三、按附帶民事訴訟之判決，應以刑事訴訟判決所認定之事實為
    據，刑事訴訟法第500 條前段定有明文。本件原告主張被告
    以「妳白癡啊」等語而為侮辱，使其人格受到貶抑；又因被
    告出手握捏手臂，致原告受有左上臂瘀傷之事實，業經本院
    於95年4 月7 日以95年度易字第77號刑事判決認定事證明確
    ，分別依公然侮辱罪及傷害罪判處罰金銀元3,000 元及拘役
    30日在案，有該刑事判決書在卷可稽。是原告主張之上開事
    實，自堪信為真實。
四、次按因故意或過失，不法侵害他人之權利者，負損害賠償責
    任；又不法侵害他人之身體者，被害人雖非財產上之損害，
    亦得請求賠償相當之金額，民法第184 條第1 項前段、第19
    5 條第1 項前段分別定有明文。被告以侮辱言語貶抑原告之
    人格，復握捏被告手臂成傷，自應負侵權行為損害賠償責任
    。原告因上開侮辱及傷害，精神上自受有相當之痛苦。又精
    神慰撫金之酌定，除原告人格上所受貶抑及身體上之傷害程
    度外，尚應審酌兩造之身分地位、學識經歷、財產狀況、痛
    苦程度等項定之。查本件原告已婚，高職畢業，現為家庭主
    婦，無其他工作收入，亦無其他資產；被告已婚，育有二子
    ，國中畢業，現為家庭主婦，無工作收入，亦無其他資產等
    情，分據渠等陳明在卷。本院審酌原告雖因被告侮辱而受人
    格貶抑、因被告握捏而受有手臂瘀傷，惟以「妳白癡啊」之
    言語侮辱他人，依社會通念，所受人格貶抑程度，尚非嚴重
    ；至原告手臂僅受瘀傷，傷勢亦屬輕微，身心痛苦程度均非
    甚鉅，並參酌兩造社會地位、經濟狀況等一切情狀，認原告
    請求慰撫金10萬元，金額尚屬過高，應以3 萬元為適當。
五、從而，原告本於侵權行為法律關係，請求被告給付原告10萬
    元及自起訴狀繕本送達翌日即95年2 月8 日起至清償日止，
    按週年利率5 ％計算之利息，為有理由，應予准許；逾此部
    分之請求，為無理由，應予駁回。因附帶民事訴訟準用刑事
    訴訟之規定免徵裁判費，原告聲明訴訟費用由被告負擔，並
    無必要。又本件命被告給付之金額未逾50萬元，爰依職權宣
    告假執行。另被告陳明願供擔保，請准免為假執行，經核尚
    無不合，爰酌定相當之擔保金額，併准許之。至原告敗訴部
    分，其假執行之聲請，即失所附麗，應予駁回。
六、本件事證已臻明確，兩造其餘攻擊防禦方法，經核與本判決
    結果不生影響，爰不一一論敘，併此敘明。
據上論結，原告之訴為一部有理由，一部無理由，依刑事訴訟法
第502 條第1 項、第2 項、第491 條第10款，民事訴訟法第389
條第1 項第5 款、第392 條第2 項，判決如主文。
中    華    民    國    95    年    4     月    7     日
                  刑事第六庭  審判長法  官  黃建榮
                                    法  官  李  蓓
                                    法  官  林柏壽
以上正本證明與原本無異。
如不服本判決，應於送達後10日內，向本院提出上訴狀。
中    華    民    國    95    年    4     月    7     日
                                    書記官  林國龍


司法院資訊處製作；財團法人民間司法改革基金會備份。
